臺中高等行政法院判決
　　　　　　　　　　　　　　　　　　 96年度簡字第00010號
原　　　告　甲○○
被　　　告　臺中市稅捐稽徵處
代　表　人　乙○○
訴訟代理人　丙○○
上列當事人間因使用牌照稅罰鍰事件，原告不服臺中市政府中華
民國95年11月8日府法訴字第0950234611號訴願決定，提起行政
訴訟。本院判決如下︰
　　主  文
原告之訴駁回。
訴訟費用由原告負擔。
　　事實及理由
一、緣原告所有OA-1816號自用小客車（下稱系爭車輛），因逾
    限未參加定期檢驗，經交通部公路總局台中區監理所（下稱
    台中區監理所）於民國（下同）88年11月30日逕行註銷牌照
    。嗣於94年9月8日11時行駛於國道三號南下48公里處，為國
    道公路警察局第六分隊查獲，移經被告審理結果，認車輛牌
    照已經註銷，卻仍使用公共道路，乃依使用牌照稅法第28條
    第2項規定，除追補94年4月16日（94年4月15日另有違規，
    已另案裁處）起至同年9月8日查獲日止應納稅額計新臺幣（
    下同）2,848元外，並按應納稅額處2倍之罰鍰計5,600元（
    計至百元）。原告不服，申請復查，未獲變更，提起訴願，
    亦遭駁回，遂就罰鍰部分提起本件訴訟。
二、原告經合法通知，未於本院調查時到場，據其於96年1月18
    日起訴狀（補正狀）陳述略稱：本案係同一交通違規案件，
    分別觸犯道路交通管理處罰條例及使用牌照稅法之處罰規定
    ，業已向台中區監理所繳納相關罰鍰完畢，卻又接獲被告依
    使用牌照稅法核處應納稅額2倍之高額罰鍰，顯係違反「一
    行為不二罰原則」。原告係單純駕駛註銷車輛，並未肇事，
    亦未有酒駕行為，亦未造成任何人員傷亡或車輛毀損，又系
    爭車輛仍依正常行車習慣，前往原廠實施定期保養，並未因
    逾期未參加定期檢驗而有差異，卻分別遭台中區監理所及被
    告高額罰鍰，嚴重牴觸「比例原則」。況該車輛全部稅額及
    罰鍰已繳納完畢，並重新領牌，並無違反使用牌照稅第28條
    第2項旨在防杜車輛所有人取巧逃漏牌照稅之規定意旨，並
    無影響交通安全之虞，本案高額罰鍰顯不合理，請判決撤銷
    訴願決定及原處分關於罰鍰部分之處分云云。
三、被告答辯意旨略謂：(一)原告所有系爭車輛經公路監理機關逕
    行註銷牌照，復使用公共道路被查獲，已觸犯使用牌照稅法
    第28條第2項規定，被告乃追補其稅額並處罰鍰。原告不服
    原處分所為罰鍰之裁處，主張未接獲系爭車輛註銷牌照之通
    知，致不知牌照已註銷而違法，且不諳使用牌照稅法之相關
    規定，請考量原告不知法律規定，依行政罰法相關規定審酌
    並行使行政裁量權，准予免罰或改以較輕之處分云云。申經
    被告復查結果以，系爭車輛逾期未參加定期檢驗，經交通部
    公路總局台中區監理所逕行註銷牌照在案，且據該所95年2
    月17日中監自字第0950018900號函復，其逕行註銷系爭車輛
    牌照所為之裁決書已送達由原告本人簽收，完成法定送達程
    序，該裁處並無違誤等，則原告嗣於94年9月8日使用公共道
    路為警方查獲，已具備依使用牌照稅法第28條第2項規定論
    處之要件，乃復查決定維持原核定。原告猶未甘服，提起訴
    願，亦經台中市政府駁回其訴願。(二)原告提起行政訴訟主張
    ：本案係同一交通違規案件，分別觸犯道路交通管理處罰條
    例及使用牌照稅法之處罰規定，業已向台中區監理所繳納相
    關罰鍰，卻又接獲被告依使用牌照稅法核處應納稅額2倍之
    高額罰鍰，顯係違反「一行為不二罰原則」。又系爭車輛仍
    依正常行車習慣，前往原廠實施定期保養，並未因逾期未參
    加定期檢驗而有差異。其無肇事，亦未造成人員傷亡，僅單
    純駕駛註銷車輛，卻分別遭台中區監理所及被告高額罰鍰，
    嚴重牴觸「比例原則」。況該車輛全部稅額及罰鍰已繳納，
    並重新領牌，並無違反使用牌照稅第28條第2項旨在防杜車
    輛所有人取巧逃漏牌照稅之規定意旨，本案高額罰鍰顯不合
    理云云。(三)按車輛逾規定期限未參加定期檢驗，主管之公路
    監理機關即依職權逕行註銷其牌照，並以作成裁決書為具體
    表現。依台中區監理所95年2月17日中監自字第0950018900
    號函復，其逕行註銷系爭車輛牌照所為之裁決書已送達由原
    告本人簽收，完成法定送達程序，該裁決並無違誤。基於公
    路監理機關所為車輛牌照註銷之處分，係道路交通管理處罰
    條例第8條、17條賦予之職權，被告自應以之為稅務違章裁
    處要件。車輛牌照雖經逕行註銷，然車主仍須依道路交通安
    全規則第33條第4項規定將牌照繳還，俾主管機關登載於車
    籍資料並管制其動態，旨在防杜牌照未繳回因而繼續照常懸
    掛，既與一般車輛無異，自得隨時使用公共道路，除於應盡
    之各種義務上造成諸多不公外，更可能損及交通安全管理。
    一旦被查獲有使用該道路情事，依財政部88年6月24日台財
    稅第881921601號函釋，應依本法規定補稅處罰。次查本次
    違規案因原告使用註銷之牌照行駛，經台中區○○○○道路
    交通管理處罰條例第12條第1項第4款處以罰鍰，另經被告以
    原告註銷牌照之車輛復使用公共道路，而依使用牌照稅法第
    28條第2項之規定處罰，二者係屬二事，道路交通管理處罰
    條例第1條明定，該法係為加強道路交通管理，維護交通秩
    序，確保交通安全所制定；然使用牌照稅第28條第2項之規
    定，旨在防杜車輛所有人取巧逃漏牌照稅，其處罰之目的及
    處罰要件並不相同，其立法精神各異，而構成要件與法律效
    果亦不相同，因而分別觸犯者，既非屬同一態樣之單一行為
    ，即與一行為不二罰原則無涉。第以，稽徵機關為稅捐之核
    課，應以稅捐稽徵法之規定為依循，該法未規定者，依其他
    有關法律補充之，此於該法第1條規定甚明。系爭車輛於註
    銷牌照以後仍違規使用公共道路，已觸犯使用牌照稅法第28
    條第2項，自應依該項規定處以應納稅額2倍罰鍰，其裁罰金
    額乃法訂有明文，被告尚無依個別主張再事裁量之餘地，並
    無違反比例原則之情形。綜上，原告執詞主張本案之裁處有
    違「一行為不二罰」及「比例原則」云云，均無可採，請判
    決駁回原告之訴等語。
四、按「報停、繳銷或註銷牌照之交通工具使用公共水陸道路經
    查獲者，除責令補稅外，處以應納稅額2倍之罰鍰。」為使
    用牌照稅法第28條第2項所規定。又「經註銷牌照之汽車重
    行申領牌照時，應繳驗異動登記書或牌照註銷處分書及原領
    牌照登記書車主聯。‧‧‧註銷時原牌照未繳回者，並應同
    時追繳。」為道路交通安全規則第33條第4項所訂定。再「
    ‧‧‧經監理機關吊銷或逕行註銷牌照之車輛，由於車輛所
    有人未辦理報停及繳回牌照，與一般車輛無異，仍可照常懸
    掛牌照行駛公共道路，為防杜取巧逃漏，類此經監理機關吊
    銷或逕行註銷牌照之車輛，其行駛公路被查獲，自應比照未
    申報停止使用車輛‧‧‧。其查獲年度以外之其餘年度亦應
    予補稅處罰。」業經財政部88年6月24日台財稅第881921601
    號函釋在案，查財政部上開函釋，係本於主管機關之權責就
    法律之適用所為之解釋，經核並無違法律之規定，被告係其
    下級機關自得予以適用。
五、本件原告所有系爭車輛，因逾限未參加定期檢驗，經台中區
    監理所於88年11月30日逕行註銷牌照，嗣原告於94年9月8日
    行駛系爭車輛在國道三號南下48公里處，經國道公路警察局
    第六分隊以違反道路交通管理處罰條例第12條第1項第4款規
    定加以舉發，此有台中區監理所電腦列印違規清單，附在原
    處分卷可稽（原處分卷第50頁），並為原告起訴狀所不爭執
    。從而，被告認原告系爭車輛牌照已經註銷，卻仍使用公共
    道路，而依使用牌照稅法第28條第2項規定責令補稅並裁處
    罰鍰，於法尚非無據。原告雖以上開情詞置辯，惟查台中區
    監理所係以原告使用註銷之牌照行駛公路，違反道路交通管
    理處罰條例第12條第1項第4款規定據以處罰，其裁罰目的，
    依同條例第1條規定，係為加強道路交通管理，維護交通秩
    序，確保交通安全而制定。本件被告則以原告使用註銷牌照
    之系爭車輛於公共道路，而依使用牌照稅法第28條第2項之
    規定課予罰鍰，其裁罰目的旨在防杜車輛所有人取巧逃漏牌
    照稅，是二者處罰之目的及處罰要件並不相同，尚與一行為
    不二罰原則無涉，且其處罰僅以有「註銷牌照之交通工具使
    用公共水陸道路經查獲」之事實為處罰要件，並非以肇事、
    酒駕行為、造成任何人員傷亡或車輛毀損為處罰要件，亦與
    系爭車輛是否仍依正常行車習慣、是否前往原廠實施定期保
    養無關，原告既有使用註銷牌照之交通工具使用公共水陸道
    路，即已符合牌照稅法第28條第2項之處罰要件，自應依該
    項規定處以應納稅額2倍罰鍰，其裁罰金額依法律之規定處
    罰，被告尚無依個別主張再事裁量之餘地，原告上開主張顯
    屬無據。又原告所有系爭車輛因不依限期於87 年7月14日參
    加定期檢驗，逾期6個月以上，經台中區監理所予裁處註銷
    號牌及行照並處罰鍰新台幣1,800元，該裁決書業於88年12
    月17日送達原告本人簽收一節，亦有台中區監理所95年2月
    17日中監自字第0950018900號檢送裁決書及送達證書影本附
    在原處分卷可證（原處分卷第29頁至第31頁），原告自不得
    諉稱不知牌照被註銷而使用系爭車輛。綜上，原告於前揭時
    、地之違規事實明確，原處分據以裁罰於法無違，復查及訴
    願決定予以維持，亦屬允洽，原告訴請撤銷為無理由，應予
    駁回。本件為簡易案件，爰不經言詞辯論逕為判決。
據上論結，本件原告之訴為無理由，依行政訴訟法第233條第1項
、第236條、第195條第1項後段、第98條第3項前段，判決如主文
。
中　　華　　民　　國　　96　　年　　4　　 月　　23　  日
                 第三庭     法  官  林  金  本
以上正本證明與原本無異。
如不服本判決，應於判決送達後20日內，以本訴訟事件所涉及之
法律見解具有原則性者，始得向本院提出上訴狀並表明上訴理由
，經最高行政法院許可，否則不得上訴；如於本判決宣示後送達
前提起上訴者，應於判決送達後20日內補提上訴理由書（均應依
對造人數提出繕本）。提起上訴應預繳送達用雙掛號郵票390元
（34元及5元郵票各10份)。
中　　華　　民　　國　　96　　年　　4　　 月　　23　  日
                            書記官  蔡  騰  德
